【裁判字號】    99,抗,591
【裁判日期】    990512
【裁判案由】    返還所有權狀
【裁判全文】
臺灣高等法院民事裁定                   99年度抗字第591號
抗  告  人  甲○○
相  對  人  乙○○
上列當事人間返還土地所有權狀事件，抗告人對於中華民國99年
3月9日臺灣桃園地方法院99年度訴字第375號裁定提起抗告，本
院裁定如下：
    主  文
原裁定關於核定訴訟標的之價額部分廢棄。
本件訴訟標的之價額應核定為新台幣壹佰肆拾柒萬伍仟柒佰柒拾
元。
抗告訴訟費用由相對人負擔。
    理  由
一、按請求交付土地所有權狀，核其標的，既非對於親屬關係及
    身分上之權利有所主張，自屬因財產權而起訴（最高法院88
    年度台上字第2217號裁定參照）。又請求交付土地所有權狀
    之訴，係以土地所有權狀交付請求權為訴訟標的，其交付請
    求權之價額，應斟酌因交付土地所有權狀所受利益之客觀價
    額定之（最高法院93年度台抗字第394號裁定參照）。
二、經查，抗告人在原法院以相對人為被告起訴主張：相對人承
    辦伊與訴外人詹阿業、詹文傑間有關坐落新竹縣關西鎮○○
    段十股小段18-3地號等數筆土地之買賣過戶業務，伊已付清
    所有之稅金、規費、代書費及一切應付之費用新台幣（下同
    ）4萬3,808元，委任關係已完成，詎相對人藉口賣方之要求
    ，於代領上開土地所有權狀後即扣住該權狀而不交付予伊等
    情，爰求為命相對人返還坐落新竹縣關西鎮○○段十股小段
    3、3-2、15、16、18-3、18-9地號土地（ 以下總稱18-3等6
    筆地號土地）之所有權狀之判決（ 見原法院桃簡調字卷第2
    頁）。是抗告人係以土地所有權狀交付請求權為訴訟標的，
    然土地所有權狀僅為一種證明文件，其交付請求權之價額應
    斟酌抗告人因交付土地所有權狀可受利益之客觀價額定之（
    最高法院31年上字第368號判例參照）。次查，上開18-3等6
    筆地號土地係由抗告人於民國（下同 ）86年8月27日向訴外
    人詹阿業、詹文傑所購買，約定總價金新台幣（下同 ）600
    萬元，分3期給付，每期各給付200萬元，第1、2期款項業已
    給付完畢，尾款200萬元依約應於辦妥過戶登記，取得土地
    所有權狀後一次付清。 而前開18-3等6筆地號土地業已辦畢
    所有權移轉登記予抗告人，惟抗告人尚未付清尾款，業經訴
    外人詹阿業、詹文傑起訴請求抗告人給付尾款，並已經原法
    院另案判決命抗告人於詹阿業、詹文傑將上開16、18-3地號
    土地回復原狀之同時， 給付詹阿業，詹文傑147萬5770元，
    有原法院96年訴字第1193號民事判決可稽（見原法院桃簡調
    字卷第6-16頁），堪認抗告人因交付上開土地所有權狀可受
    利益之客額觀價額應為147萬5770元。
三、抗告意旨雖以：伊與相對人之代書委任關係已完成，相對人
    竟藉口賣方要求，於代領上開土地所有權狀後扣住該權狀而
    不交付予伊，伊係為保障應有之權利，要求相對人應予返還
    土地所有權狀，如相對人未返還，伊因而必須辦理所有權狀
    補發，祗須支出費用1萬3,220元，故本件訴訟標的價額應為
    1萬3,220元云云。惟查抗告人所提起本件訴訟之訴訟標的係
    土地所有權狀交付請求權，與抗告人再向地政機關申請補發
    土地所有權狀所須支出之費用係屬二事，抗告人以此申請補
    發費用作為認定其訴訟標的請求權之客觀價額，固非可取。
四、然查，抗告人因請求交付上開土地所有權狀可受利益之客觀
    價額應為147萬5770元。原法院失察， 逕依民事訴訟法第77
    條之12之規定，以訴訟標的價額不能核定， 以第466條所定
    不得上訴第三審之最高利益額數加十分之一即165萬元作為
    核定本件訴訟標的價額之依據，尚有未合，抗告意旨指摘原
    裁定不當，聲明廢棄，為有理由。
五、爰依民事訴訟法第492條、第95條、第78條，裁定如主文。
中    華    民    國    99    年    5     月    12    日
                  民事第六庭
                        審判長法  官 林鄉誠
                              法  官 梁玉芬
                              法  官 張  蘭
正本係照原本作成。
不得再抗告。
中    華    民    國    99    年    5     月    13    日
                              書記官 黃麗玲

司法院資訊處製作；財團法人民間司法改革基金會備份。
